臺灣高等法院刑事裁定
111年度抗字第831號
抗  告  人  臺灣桃園地方檢察署檢察官
受  刑  人  丁子涵


                    （現於法務部○○○○○○○○○○○○○執行中）
上列抗告人因受刑人定其應執行刑案件，不服臺灣桃園地方法院
中華民國111年5月5日裁定（111年度聲字第1071號），提起抗告
，本院裁定如下：
    主  文
原裁定撤銷，發回臺灣桃園地方法院。
    理  由
一、原裁定意旨略以：原審法院為受刑人丁子涵所犯如附表所示
    之罪之犯罪事實最後判決之法院，且如附表所示各罪確均係
    附表編號1所示之判決確定前所犯，並俱經如附表所示之法
    院分別判決判處如附表所示之刑確定。本件經書面通知受刑
    人表示意見，受刑人未於期限內表示意見，惟參酌其先前已
    具狀希望審酌減應執行刑期等語。茲檢察官向犯罪事實最後
    判決之法院即原審法院聲請定其應執行之刑，原審審核認聲
    請為正當，應予准許，並依受刑人犯罪行為之不法及罪責程
    度、各罪之關聯性、犯罪情節、次數及行為態樣、數罪所反
    應受刑人之人格特性與傾向、對受刑人施以矯正之必要性及
    受刑人之意見等，就其所犯附表各罪為整體非難評價，定其
    應執行刑為有期徒刑1年5月，如易科罰金，以新臺幣1,000
    元折算1日等語。
二、檢察官抗告意旨略以：原裁定附表編號1至4已定應執行刑為
    有期徒1年11月，詎原裁定就如附表所示之罪裁定應執行刑
    有期徒刑1年5月，刑度尚低於前揭所定之應執行有期徒刑1
    年11月，有失比例，顯然有所違失，請依法審酌撤銷原裁定
    等語。
三、按量刑及數罪併罰定應執行刑之輕重，固屬事實審法院得依
    職權自由裁量之事項，然法律上屬於自由裁量之事項，並非
    概無法律性之拘束。自由裁量係於法律一定之外部性界限內
    （以定執行刑言，即不得違反刑法第51條之規定），使法官
    具體選擇以為適當之處理，因此在裁量時，必須符合所適用
    之法規之目的。更進一步言，須受法律秩序之理念所指導，
    此即所謂自由裁量之內部性界限。關於定應執行之刑，既屬
    自由裁量之範圍，其應受此項內部性界限之拘束，要屬當然
    。倘違反外部性界限，固屬違法，違反內部性界限，亦係不
    當，均為通常上訴、抗告程序救濟之範圍。又刑事訴訟法第
    370條第2項、第3項，對第二審上訴案件之定應執行刑，明
    定有不利益變更禁止原則之適用。而分屬不同案件之數罪併
    罰，倘一裁判宣告數罪之刑，曾經定其執行刑（下稱原定執
    行刑），再與其他裁判宣告之刑定其執行刑時，在法理上亦
    應同受此原則之拘束。亦即基於有利被告之不利益變更禁止
    原則，分屬不同案件之數罪併罰定執行刑，原定執行刑有拘
    束新定執行刑上限之效果，法院裁量所定之刑期上限，自不
    得較重於「原定執行刑加計新宣告刑之總和」；另更定其刑
    結果，祇要符合刑法第51條規定，即是以限制加重原則取代
    累加原則以決定行為人所受刑罰，固屬合法，但基於法秩序
    理念及法安定性原則，對原定執行刑仍須予以尊重，倘另定
    執行刑時，依其裁量權行使結果，認以定較原定執行刑為低
    之刑為適當者，即應就原定執行刑有如何失當、甚至違法而
    不符罪責及罪刑相當原則之情形，詳載其理由，俾免流於恣
    意擅斷，而致有量刑裁量權濫用之虞，最高法院108年度台
    抗字第436號裁定意旨同此。
四、經查：
　㈠受刑人因違反毒品危害防制條例等案件，先後經判決確定如
    附表所示，且臺灣桃園地方法院為最後事實審法院等情，有
    如附表所示之判決及本院被告前案紀錄表在卷可稽。又受刑
    人所犯如附表編號1所示之罪，其判決確定日期為109年11月
    30日，而如編號2至5所示之罪，其犯罪日期係於上開判決確
    定日期之前，符合併合處罰之規定，自應依刑法第53條、第
    51條第5款規定，定其應執行刑。
　㈡受刑人所犯附表編號1至4所示之9罪，前經臺灣桃園地方法院
    以110年度聲字第2993號裁定（下稱前案裁定）定應執行刑
    為有期徒1年11月確定，亦有該裁定及本院前案紀錄表可憑
    。原審就受刑人所犯如附表所示之罪，以各該罪之宣告刑為
    基礎，又基於不利益變更禁止原則，另定之執行刑不得較重
    於附表編號1至4所示之罪前定執行刑與編號5所示之罪宣告
    刑總和即有期徒刑2年4月，為定刑之內部界限，而於宣告刑
    中之最長期即有期徒刑5月以上、上開內部界限之2年4月以
    下定應執行刑為有期徒刑1年5月，自形式上觀察固未逾越前
    指內、外部界限，然顯然低於前案裁定所定應執行刑有期徒
    刑1年11月。且前案裁定係於附表編號1至4所示9罪之宣告刑
    中最長期即有期徒刑5月以上、內部界限即宣告刑及應執行
    刑之總和2年以下之範圍，而定該9罪之應執行刑有期徒刑1
    年11月，既無違法或不當，亦已經確定。則依前開說明，基
    於法秩序理念及法安定性原則，倘無特殊情由，對於前案裁
    定所定之執行刑自須予以尊重。而原審就其所定應執行刑之
    理由僅說明：「爰依受刑人犯罪行為之不法及罪責程度、各
    罪之關聯性、犯罪情節、次數及行為態樣、數罪所反應受刑
    人之人格特性與傾向、對受刑人施以矯正之必要性及受刑人
    之意見等，就其所犯附表各罪為整體非難評價」(見原裁定
    理由三)，並未說明前案裁定究有何失當、違法、不符罪責
    及罪刑相當原則等情形，致得於新增附表編號5所示有期徒
    刑5月之罪後，反得量處較前案裁定所定有期徒刑1年11月更
    低之應執行刑1年5月，參諸前開說明，即有違反比例原則、
    責罰相當原則之嫌，其裁量權之行使難認允當。檢察官抗告
    指摘原裁定不當，為有理由。原裁定既有上開違誤之處，即
    屬無可維持，應由本院予以撤銷，且為維護受刑人之審級利
    益，爰發回由臺灣桃園地方法院更為裁定，以期使輕重得宜
    ，罰當其責，俾符合法律授與裁量權之目的。
據上論斷，應依刑事訴訟法第413條前段，裁定如主文。
中　　華　　民　　國　　111 　年　　6 　　月　　9 　　日
                  刑事第十四庭  審判長法　官  黃斯偉
                                      法　官  郭豫珍
                                      法　官  黎惠萍
以上正本證明與原本無異。
不得再抗告。
                                      書記官  楊筑鈞
中　　華　　民　　國　　111 　年　　6 　　月　　9 　　日